# 关于股份支付中的限制性股票处于解锁期和股票期权可行权期的相关问题

提问人：allen12138 时间：2021-07-15 00:15:00
本人学艺不精，不善于灵活运用，目前已学习了张敬富关于注会教材中股份支付的相关内容，但仍有部分困惑。请陈版主赐教。
问题1.
背景：公司先回购股票，然后采用授予限制性股票的方式对高管（可以 5 元/股进行认购）进行股权激励（目前股价 8 元），倘若解锁条件均满足，但是解锁期公司股价（ 2 元/股）低迷，那公司高管岂不是很尴尬，锁定期内勤勤恳恳工作，使公司达到了业绩指标，但高管又落不到实惠。实务操作中会有这种情况出现吗？是否会在公司制定的股权激励计划中明确，如果出现这种情况，对高管的弥补措施？配套的会计账务处理会是啥样？
问题2.
背景：公司先回购股票，然后采用股票期权的方式对高管（满足条件后，可以 5 元/股进行认购）进行股权激励，倘若服务期限条件、业绩条件均满足，但是公司股价（ 2 元/股）低迷，高管选择不行权，针对不行权，公司如何进行账务处理？是否不用做任何账务处理，只需在相关法律法规要求的时间内将回购的股票注销或转让时做相应的账务处理即可？
问题3.
公司先回购股票，然后采用授予限制性股票的方式对高管进行股权激励，如何进行账务处理？是否是我想的这样？
假设
（ 1 ）公司先以 9 元回购 100 股。
借：库存股 900
贷：银存 900
（ 2 ） 5 元（同回购价）授予 1 名高管 100 股（若未被解锁，公司需回购），授予日股价 8 元，限制性股票的公允价 3 元（8-5）。这一步的分录是我瞎编的，不知道对不对
借：银存 500
借：资本公积-股本溢价 400 贷：库存股 900
借：库存股 500
贷：其他应付 500 （ 3 ）锁定期 1 年
借：管理费用 300
贷：资本公积-其他资本公积 300
（ 4 ）解锁期间内、且达到解锁条件，公司无需回购时
借：资本公积-其他资本公积 300
贷：资本公积-股本溢价 300
借：其他应付 500
贷：库存股 500

回答人：chenyiwei
1 、这种情况下高管可以选择不解锁。此时应根据股权激励方案的约定处理，例如公司退回认购款，激励股份回购注销，但不影响股份支付费用的确认。（其实这也是合理的，高管对于股价下跌不可能完全没有责任，除非完全是系统性风险因素导致）。
2 、不行权无需特殊账务处理。等待期内业绩条件和服务期限条件均已满足，就应当确认相应的股份支付费用。此前累计的“资本公积——其他资本公积”转入股本溢价。如果这部分此前回购的股票在激励对象明确不行权时予以注销处理的，则借记股本和资本公积，贷记库存股。
3 、基本可以这样理解。